【裁判字號】    90,易,1658
【裁判日期】    900612
【裁判案由】    妨害信用
【裁判全文】
臺灣板橋地方法院刑事判決                          九十年度易字第一六五八號
    公  訴  人  臺灣板橋地方法院檢察署檢察官
    被      告  甲○○
右列被告因妨害信用案件，經檢察官提起公訴（九十年度偵字第二八五九號），本院
判決如左：
    主  文
甲○○無罪。
    理  由
一、公訴意旨略以：緣代新海企業有限公司（下稱代新海公司）從事銷售瓦斯定時閉
    關防爆裝置控制器業務，甲○○原係代新海公司業務員，其於八十九年九月三十
    日無故離職後，竟基於妨害信用之概括犯意，仍穿著代新海公司制服，自八十九
    年十月一日起至八十九年十月底止，在台北縣、市等地，以每個價格新台幣（下
    同）八百元至一千元，推銷來源不明之瓦斯遮斷器，以此詐術損害代新海公司之
    信用，因認被告甲○○涉犯刑法第三百十三條之妨害信用罪嫌。
二、按犯罪事實應依證據認定之，無證據不得推定其犯罪事實，刑事訴訟法第一百五
    十四條定有明文；而所謂認定犯罪事實之證據，係指足以認定被告確有犯罪行為
    之積極證據而言，該項證據自須適合於被告犯罪事實認定，始得採為斷罪資料，
    苟未能發現相當證據，或證據不足以證明，縱被告否認犯罪事實所持之辯解不能
    成立，仍非有積極證據足以證明其犯罪行為，不能遽為有罪之認定，亦不能以推
    測或擬制之方法，以為裁判基礎。又按法院如欲認定被告有罪時，應得有確切之
    心證，而不得存有任何合理之可疑，否則法院如已盡其調查證據之能事，就起訴
    之事實，仍存有合理之可疑而不能獲得確切之心證時，仍應為被告無罪之判決（
    最高法院二十九年上字第三一○五號、四十年台上字第八六號、七十六年台上字
    第四九八六號判例意旨參照）。
三、本件公訴人認為被告甲○○涉犯前開妨害信用罪嫌，無非以告訴人代新海公司代
    表人乙○○於偵查中之指訴，及證人李俊德、蘇豐文、楊勝傑、曾忠信之證訴情
    節，為其依據。惟訊之被告甲○○，固坦承曾受僱於告訴人，並於離職後自行販
    賣瓦斯遮斷器之事實，然堅決否認冒用告訴人名義推銷瓦斯遮斷器貨品，辯稱：
    「我確實有販賣瓦斯遮斷器，但是我沒有穿著代新海公司的制服，也沒有用代新
    海公司的名義銷售，我銷售的遮斷器沒有固定牌子，一般瓦斯行都可以買得到」
    等語。
四、經查：
  （一）本件告訴人代表人乙○○於偵查中具狀指稱：被告於八十九年十月二十六日
        前往臺北縣新莊市○○路八九九巷十四號三樓處，佯以告訴人名義向該址住
        戶謊稱需行瓦斯安檢，嗣告訴人接獲住戶詢問電話，始知被告假冒告訴人名
        義之情事云云，並提出上開大樓人員進出登記表為憑（參偵查卷宗第八頁、
        第十頁）。依其所指，究竟被告以何具體方式訛詐大樓住戶，致損及告訴人
        之經濟性評價，未見告訴人確實指陳，其經本院傳喚，亦未到庭更為補敘，
        故公訴人認為被告前揭犯行已據告訴人指述綦詳，恐有誤解。再者，告訴人
        之指述已敘及被告對大樓住戶『謊稱需行瓦斯安檢』，另其所提出之大樓人
        員進出登記表，確實記載被告於八十九年十月二十六日進出上開臺北縣新莊
        市○○路八九九巷大樓，惟進出之事由並非推銷商品，而係記載為『瓦斯抄
        表』，有該登記表附卷可稽，無論瓦斯安檢或瓦斯抄表作為，均非告訴人所
        營事業項目範圍（參卷附告訴人公司執照），固縱使告訴人所述為真，被告
        行為致經濟性信用評價受損之人，應屬於該地區經營家用自來瓦斯之「新海
        瓦斯股份有限公司」，而非告訴人公司，其據而告訴，亦不符合追訴要件。
  （二）又證人即告訴人之受僱人李俊德、蘇豐文、楊勝傑、曾忠信於九十年三月二
        十一日檢察官訊問時，固同證述目睹被告穿著告訴人公司制服，在外行銷雜
        牌之瓦斯零件等語（參偵查卷第二十五頁），惟其等並未證實被告冒用告訴
        人公司名義進行推銷商品活動。至於證人所述被告穿著告訴人公司制服一情
        ，為被告所否認，辯以係穿著僅繡有「換管服務處」字樣之藍色襯衫，其上
        無任何告訴人公司之字形、圖樣等語。經核被告所辯，與其於九十年三月二
        十一日偵查中提出之襯衫證物外觀相同，且告訴人代表人當庭檢視該襯衫結
        果，確認該襯衫係被告任職時穿著之衣服（參偵查卷第二十四頁最末一行）
        ，從而證人所述被告穿著公司制服，當係指穿著僅繡有「換管服務處」字樣
        之藍色襯衫。然通常人就一般穿著「換管服務處」標記服飾之人，或有可能
        認識其為從事自來水、自來瓦斯之行業，似無可能聯想為經營瓦斯遮斷器銷
        售業務之人，更不足以辨知為告訴人公司之從業員工。故即便被告穿著上開
        襯衫自行推銷商品屬實，亦難認定必有冒用告訴人公司名義之詐行。
五、綜上所述，公訴人所舉證據方法，不足以認定被告施詐術損及告訴人公司之信用
    ，公訴事實存有合理之可疑，此外無其他積極證據，足以認為被告所為該當妨害
    信用罪，其公訴犯行應屬不能證明，爰依法諭知無罪。
據上論斷，應依刑事訴訟法第三百零一條第一項，判決如主文。
本案經檢察官馬中琍到庭執行職務
中    華    民    國      九十        年      六        月      十二    日
          臺灣板橋地方法院刑事第三庭
                                          法  官    陳   財   旺
右正本證明與原本無異。
如不服本判決，應於判決送達後十日內，向本院提出上訴狀。
                                          書記官    張   惠   芳
中    華    民    國      九十        年      六        月      十三    日


司法院資訊處製作；財團法人民間司法改革基金會備份。
